臺灣高雄地方法院民事裁定
109年度消債更字第291號
聲  請  人  謝惠珠  
0000000000000000

0000000000000000

代  理  人  劉彥伯律師
上列當事人因消費者債務清理事件聲請更生，本院裁定如下：
    主  文
聲請人謝惠珠自中華民國一一○年二月二十三日下午四時起開始
更生程序。
命司法事務官進行本件更生程序。
    理  由
一、聲請意旨略以：伊無力清償債務，曾於民國109年6月5日向
    本院聲請調解債務清償方案，惟調解不成立。又伊未經法院
    裁定開始清算程序或宣告破產，爰聲請更生等語。
二、按債務人不能清償債務或有不能清償之虞者，得依本條例所
    定更生或清算程序，清理其債務。債務人無擔保或無優先權
    之本金及利息債務總額未逾新臺幣（下同）12,000,000元者
    ，於法院裁定開始清算程序或宣告破產前，得向法院聲請更
    生。法院開始更生程序之裁定，應載明其年、月、日、時，
    並即時發生效力。法院裁定開始更生或清算程序後，得命司
    法事務官進行更生或清算程序，必要時得選任律師、會計師
    或其他適當之自然人或法人一人為監督人或管理人。消費者
    債務清理條例（下稱消債條例）第3條、第42條第1項、第45
    條第1項及第16條第1項分別定有明文。
三、經查：
  ㈠聲請人前於109年6月5日向本院聲請調解債務清償方案，經本
    院109年度司消債調字第347號受理，於同年7月7日調解不成
    立，聲請人並於同日以言詞聲請更生等情，業經本院調閱上
    開調解卷宗核閱無訛，並有調解程序筆錄可參（見司消債調
    卷第32頁），依消費者債務清理條例施行細則第44條之3規
    定，聲請人於前置調解不成立後聲請更生，應屬合法。
  ㈡次查，聲請人於107年及108年度申報所得各為585元、93,064
    元（其中專安誠健康事業有限公司薪資所得92,400元、餘為
    中鋼股利），然其自陳向本院聲請更生前2年內有薪資所得
    共486,000元，名下有1990年LANCIA汽車及1994年OPEL汽車
    各1部，勞工保險自108年9月12日起投保於專安誠健康事業
    有限公司，投保薪資為11,100元，其為要保人之①全球人壽
    保單曾於107年3月16日領取紅利3,164元，現有3張保單解約
    金共93,133元，其中2張保單各已扣除借款本息50,250元、1
    44,120元，②中華郵政1張簡易人壽保單有解約金18,041元，
    另3張保單各於107年11月23日申請終止並領取終止金100,78
    6元（含保單價值準備金50,924元扣除借款40,000元及利息1
    38元之淨額）、109年1月22日申請終止並領取終止金35,019
    元（含保單價值準備金60,025元扣除借款25,000元及利息6
    元之淨額）、109年2月10日申請終止並領取終止金19元。又
    聲請人現年61歲，尚無請領勞保局各項給付，自陳107年6月
    1日起至108年4月30日於嘉義以南之傳統市場擺攤賣衣服，
    市場攤位係由仲介安排，擺攤日期視攤位租期、天候狀況及
    聲請人身體狀況而定，通常為上午6時至下午2時，進貨來源
    為高偉峰，平均每月營業額約為78,000元，扣除成本、攤位
    租金、仲介費及交通油資等成本後，每月獲利約為18,000元
    ，108年5月至同年8月無收入，以保單借款支應生活費，108
    年9月1日起於專安誠健康事業有限公司擔任照顧服務員，據
    專安誠健康事業有限公司函覆之薪資明細所載108年9月至10
    9年8月每月服務薪資為23,108元至54,609元不等，合計465,
    770元，平均每月為38,814元（計算式：465,770÷12＝38,814
    ，小數點以下四捨五入；下同），未領取社會局補助，74年
    間離婚、無子女等情，有財產及收入狀況說明書（司消債調
    卷第5至6頁）、戶籍謄本（司消債調卷第7頁）、財團法人
    金融聯合徵信中心前置協商專用債權人清冊（司消債調卷第
    9至10頁）、信用報告（司消債調卷第12頁）、財政部高雄
    國稅局107年及108年度綜合所得稅各類所得資料清單及總歸
    戶財產查詢清單（司消債調卷第14至15頁、司消債調卷第34
    頁反面）、勞工保險被保險人投保資料表（司消債調卷第16
    頁）、高雄市政府社會局社會福利資訊料查詢表（本案卷第
    17至18頁）、勞動部勞工保險局函（本案卷第19頁）、全球
    人壽保險股份有限公司函（本案卷第21至23頁）、中華郵政
    股份有限公司壽險處函（本案卷第24至28頁）、債權人清冊
    （本案卷第31頁）、存摺（本案卷第33至41頁）、收入切結
    書（本案卷第42頁）、長照服務人員證明（本案卷第43頁）
    、商業保險投保資料查詢結果表（本案卷第50頁）、薪資明
    細（本案卷第62至65頁）在卷可參。故本院審酌上情，認為
    核算聲請人目前償債能力之基礎以其108年9月至109年8月於
    專安誠健康事業有限公司平均每月薪資38,814元為基準。
  ㈢關於聲請人個人日常必要支出部分，聲請人陳稱租屋獨居，
    每月房租5,800元以現金繳納，未領取租金補助，有房屋租
    賃契約書及高雄市政府都市發展局函在卷可稽（本案卷第20
    頁、第51至52頁）。按債務人必要生活費用，以最近一年衛
    生福利部或直轄市政府所公告當地區每人每月最低生活費一
    點二倍定之，消債條例第64條之2第1項定有明文。本院參酌
    衛福部社會司所公告110年度高雄市最低生活費標準為13,34
    1元。又該最低生活費用之標準，係照當地最近1年平均每人
    消費支出60％，依其基準之家庭收支調查報告調查表格式所
    示有關經常性支出之調查項目，其原即包括利息支出、食品
    、衣著、房租及水費、電費、醫療保健、交通、娛樂、教育
    等基本生活需求。本院認在聲請人並無特殊需求，應以此最
    低生活費之1.2倍即16,009元認係其個人必要生活費用。
  ㈣綜上所述，以聲請人現每月收入38,814元為其償債能力基準
    ，扣除個人必要生活費16,009元後，餘22,805元，而聲請人
    目前負債總額為3,465,397元（參司消債調卷第25頁以下及
    本案卷第29頁，包含：玉山銀行、板信資產公司、民間債權
    人高偉峰），扣除保險解約金111,174元，以聲請人每月所
    餘按月攤還結果，需約12年【計算式：（3,465,397－111,17
    4）÷22,805÷12≒12.3】始能清償完畢，應認其已不能清償債
    務。此外，聲請人無擔保或無優先權之債務總額未逾12,000
    ,000元，且無消債條例第6條第3項、第8條或第46條各款所
    定駁回更生聲請之事由存在，則聲請人聲請更生為有理由，
    應予准許，爰命司法事務官進行本件更生程序。
四、依消債條例第11條第1項、第45條第1項，裁定如主文。
中　　華　　民　　國　　110 　年　　2 　　月　　23　　日
                  民事庭　法　官  　賴寶合
以上正本係照原本作成。
本裁定不得抗告。
中　　華　　民　　國　　110 　年　　2 　　月　　23　　日
                          書記官    胡美儀